臺灣雲林地方法院刑事判決　　　　　　　　　　　　　九十三年度交易字第五七號
　　公　訴　人　臺灣雲林地方法院檢察署檢察官
　　被　　　告　丙○○
右列被告因過失致死案件，經檢察官提起公訴（九十三年度偵字第一四一一號），於
本院準備程序進行中，被告就被訴事實為有罪之陳述，經本院合議庭裁定改依簡式審
判程序審理，判決如左：
    主  文
丙○○因過失致人於死，處有期徒刑捌月，緩刑貳年。
    事  實
一、丙○○於民國九十三年一月二十六日晚上，駕駛車牌號碼ＲＸ－三○三三號自用
    小客車，沿雲林縣虎尾鎮○○里○○路，由東往西（即虎尾往東屯）方向行駛，
    於同日晚上八時許，行經該虎尾鎮○○里○○路一五二二號前路段之內側車道時
    ，原應注意車前狀況，隨時採取必要之安全措施，及汽車在同一車道行駛時，除
    擬超越前車外，後車與前車之間應保持隨時可以煞停之距離，又車輛行近學校，
    應減速慢行，作隨時停車之準備，且車輛行駛中，看到鐵路平交道之標誌或標線
    後，應即將速度減低至時速一五公里以下，而依當時天候為晴天，夜間有照明，
    路面乾燥、無缺陷、無障礙物，視距良好，號誌正常等客觀情狀，亦無不能注意
    之情形，竟疏於注意該處路段設有崇德國中之標誌、鐵路平交道之標誌及標線，
    亦未注意車前狀況，及未保持與前車間之安全距離，且未減速慢行，反以時速五
    、六十公里之高速行駛於該路段，適有丁○○駕駛車牌號碼ＦＴ－五三九五號自
    小客車搭載其母親涂楊鳳珠，同向行駛於丙○○所駕駛之自小客車正前方，丁○
    ○為閃避由左方跑入車道內之小狗而緊急煞車，丙○○看見時乃向右方閃避，但
    因其車速過快仍閃避不及，遂於前開地點，由丙○○所駕駛之自小客車左前方車
    頭，撞擊丁○○所駕駛之自小客車右後方車尾，造成當時正躺於後座休息之涂楊
    鳳珠夾於車內，受有第四腰椎壓迫性骨折、左側坐骨骨折、右側胸壁挫傷、腹部
    挫傷等傷害，經送醫急救，仍不治死亡。丙○○於肇事後，犯罪未被發覺前，即
    委請旁人代為報警，並向前往處理車禍有犯罪偵查權之警員自首犯罪，而接受裁
    判。
二、案經丙○○自首及雲林縣警察局虎尾分局報請臺灣雲林地方法院檢察署檢察官相
    驗後，由該署檢察官自動簽分偵辦。
    理  由
一、程序事項：
    本件被告丙○○經檢察官提起公訴，其所犯為死刑、無期徒刑、最輕本刑為三年
    以上有期徒刑之罪或高等法院管轄第一審案件以外之案件，而於本院準備程序進
    行中，被告就被訴事實為有罪之陳述，經法官告知簡式審判程序之旨，並聽取公
    訴人、被告之意見後，經本院合議庭裁定由受命法官獨任進行簡式審判程序，合
    先敘明。
二、認定犯罪事實所憑之證據及理由：
  (一)右述事實，已經被告丙○○於警訊、檢察官偵查及本院審理時坦白承認，可證明
    被告上開駕車肇事，而過失致人於死之犯罪事實（見相驗卷第九頁、第十三至十
    四頁、第三六頁背面、本院卷）。
  (二)被害人涂楊鳳珠之女丁○○於警訊、檢察官偵查中之指訴，可證明丁○○駕駛車
    輛在肇事之時、地，因閃避小狗而緊急煞車，遭被告駕車從後追撞，造成躺於後
    座之涂楊鳳珠受傷，經送醫不治死亡（見相驗卷第十至十二頁、第三五頁背面至
    三六頁、第五一頁）。
  (三)證人乙○○於審理時之證述及雲林縣警察局虎尾分局道路交通事故肇事人自首情
    形紀錄表，可證明警員接獲勤務通報後前往肇事現場處理，並不知道肇事者為何
    人，是被告主動向警員陳述其為肇事者（見本院九十三年六月廿八日審判筆錄、
    相驗卷第二六頁）。
  (四)道路交通事故現場圖、調查報告表(一)、(二)、照片二十四張，可證明車號ＲＸ－三
    ○三三號與車號ＦＴ－五三九五號自小客車之肇事時間、地點、肇事經過、撞擊
    情形、肇事現場之路況、車損等（見相驗卷第六至八頁、第十五至二三頁、第五
    三至五四頁）。
  (五)被害人涂楊鳳珠之診斷證明書一張、檢察官之勘驗筆錄、臺灣雲林地方法院檢察
    署相驗屍體證明書、驗斷書，可證明被害人涂楊鳳珠於本件車禍所受之傷害及送
    醫不治死亡（見相驗卷第二七頁、第三四頁、第三九至四四頁）。
  (六)按汽車行駛時，駕駛人應注意車前狀況，並隨時採取必要之安全措施；又汽車在
    同一車道行駛時，除擬超越前車外，後車與前車之間應保持隨時可以煞停之距離
    ；又行近學校，應減速慢行，作隨時停車之準備；且汽車行駛中，駕駛人看到鐵
    路平交道標誌或標線後，應即將速度減低至時速一五公里以下，道路交通安全規
    則第九十四條第三項、第一項、第九十三條第一項第二款、第一百零四條第一項
    前段分別定有明文，此為駕駛人於駕駛車輛時應注意之事項。而依被告肇事當時
    天候晴，夜間有照明，路面乾燥、無缺陷、無障礙物，視距良好，號誌正常等客
    觀狀況，並無不能注意之情況，乃被告竟駕駛自小客車由後方追撞其前方由丁○
    ○所駕駛之自小客車，被告顯未注意車前狀況、亦未保持可隨時煞停之安全車距
    、更未減速慢行，被告就本件車禍事故之發生具有過失甚明。
  (七)被害人涂楊鳳珠因本件車禍而死亡，其死亡結果與本件車禍間，具有相當因果關
    係，亦可認定。
  (八)綜上所述，被告上開自白與事實相符，應可予採信，其過失致人於死之犯行可予
    認定。
三、論罪科刑之理由：
  (一)被告所為，係犯刑法第二百七十六條第一項之過失致人於死罪。
  (二)被告於肇事後，即委託旁人報警，已據被告於警訊時陳明，有卷內警訊筆錄可憑
    ，且於警員前往現場處理，尚不知犯人為何人時，即向有偵查犯罪之警員承認其
    為肇事者，而接受裁判，亦據證人乙○○到庭證述明確，並有上開肇事人自首情
    形紀錄表一紙在卷可佐，被告對於偵查犯罪機關尚未發覺之犯罪自首，而接受裁
    判，應依刑法第六十二條前段規定減輕其刑。
  (三)審酌被告於本案中因一時失忽，而駕車車速過快，又未保持安全車距，致發生本
    件車禍，造成被害人涂楊鳳珠死亡，令被害人家屬悲痛至極，所生損害甚鉅，被
    告之過失程度不輕，惟念被告當天前往其叔叔處拜完年，欲返回其岳父住處，始
    行經肇事路段，平日並非時常行經該處，且肇事當時因被害人涂楊鳳珠之家屬丁
    ○○駕車突然煞車，產生突發狀況，始造成被告駕車煞車、閃避不及，從後追撞
    ，衡其情節，本件若無丁○○之駕車突然煞車，即不致於發生車禍，另參酌被告
    擔任台中縣犁份派出所警員多年，有正當工作，並已賠償被害人涂楊鳳珠家屬共
    新臺幣（下同）三百二十三萬元，有雲林縣虎尾鎮調解委員會調解書一份附卷可
    參，又據被害人家屬丁○○於本院陳述屬實，及被告犯後坦承犯行，表示悔意，
    態度尚佳等一切情狀，量處如主文所示之刑。
  (四)至於被害人家屬丁○○於本院審理時，固陳述被告有詐騙其和解之情形，然被告
    是否與被害人家屬達成民事和解，僅屬法院量刑參考因素之一，並非絕對，而本
    件被告已賠償被害人家屬共三百二十三萬元，該賠償金額雖屬保險公司之理賠金
    總額，然法定強制責任險最高理賠金僅有一百四十萬元，除此之外之其他理賠金
    額則是由被告加保之任意第三人責任險範圍內理賠，此亦據被告陳明在卷，而被
    告加保任意第三人責任險，平日須另外繳付保險費，其目的也在於提高被告對第
    三人責任之保障，避免被告本身遇有車禍須自行繳付大額之賠償金，而依上開賠
    償金額，依國人目前生活水準及被害人年齡、身體狀況等情，本院認尚屬合理。
    是本件被告之賠償亦難認為無誠意。至於被告是否有詐欺被害人家屬達成民事和
    解一情，則宜由民事途徑尋求救濟，附予敘明。
  (五)被告未曾受有期徒刑以上刑之宣告，此有臺灣高等法院被告全國前案紀錄表及刑
    案紀錄表在卷可憑，其因一時失忽，致犯本案犯行，經此偵審程序及科刑之宣告
    後，當知所警愓而無再犯之虞，本院認本件所宣告之刑以暫不執行為適當，併依
    法宣告緩刑二年。
四、適用之法條：
  (一)刑事訴訟法第二百七十三條之一第一項、第二百九十九條第一項前段。
  (二)刑法第二百七十六條第一項、第六十二條前段、第七十四條第一款。
  (三)罰金罰鍰提高標準條例第一條前段。
本案經檢察官甲○○到庭執行職務。
中      華      民      國      九十三      年      七    月    十二    日
                                        臺灣雲林地方法院刑事第三庭
                                            法  官  廖  國  勝
右正本證明與原本無異。
如不服本判決，應於判決送達後十日內，向本院提出上訴狀。（須附繕本）
                                            書記官  林  汎  柏
中      華      民      國      九十三      年      七    月    十二    日
【附錄本案論罪科刑法條全文】：
因過失致人於死者，處二年月下有期徒刑、拘役或二千元以下罰金。
從事業務之人，因業務上之過失犯前項之罪者，處五年以下有期徒刑或拘役，得併科
三千元以下罰金。
